【裁判字號】    95,訴,321
【裁判日期】    950727
【裁判案由】    違反槍砲彈藥刀械管制條例
【裁判全文】
臺灣臺北地方法院刑事判決
公  訴  人  臺灣臺北地方法院檢察署檢察官
被      告  丙○○
指定辯護人  甲○公設辯護人  乙○○
上列被告因違反槍砲彈藥刀械管制條例案件，經檢察官提起公訴
（九十四年度偵字第二二一七三號），甲○判決如下：
    主      文
丙○○未經許可，持有可發射子彈具有殺傷力之改造手槍，累犯
，處有期徒刑參年肆月，併科罰金新臺幣伍萬元，罰金如易服勞
役，以新臺幣壹仟元折算壹日。扣案如附表所示之改造手槍壹枝
、土造子彈壹顆均沒收。
    事      實
一、丙○○前因重傷害案件，經甲○以七十七年度訴字第一六六
    二號判決判處有期徒刑五年六月，經臺灣高等法院以七十七
    年度上訴字第三七八九號撤銷原判決，仍判處有期徒刑五年
    六月，嗣經最高法院以七十八年度臺上字第二二八○號判決
    駁回上訴確定，入監執行後假釋出獄並交付保護管束，嗣假
    釋經撤銷，於民國八十七年九月十八日入監執行殘刑有期徒
    刑四年五月又二十五日，並於八十九年十二月十九日縮刑假
    釋出監，所餘刑期至九十二年一月十四日屆滿，其假釋未經
    撤銷，而以已執行論。詎仍不知悔改，明知可發射子彈具有
    殺傷力之改造玩具手槍，係屬槍砲彈藥刀械管制條例所管制
    之違禁物品，非經中央主管機關許可，不得任意持有之，竟
    於九十四年五月間某日，在某電動玩具店內，自真實姓名不
    詳、綽號「阿弟仔」之成年男子處，取得由仿WALTHER廠PPK
    /S型半自動手槍製造，換裝土造金屬槍管而成，且可擊發適
    用子彈而具有殺傷力之改造手槍一支（含彈匣一個，槍枝管
    制編號：0000000000號），及具直徑7.9mm土造
    金屬彈頭而具有殺傷力之土造子彈二顆，而自該日起非法持
    有該槍、彈，嗣並將之放置於臺北市○○區○○街五十五巷
    三十七號。迄同年十一月十五日晚間九時十分許，為警前往
    上開處所搜索查獲，並扣得前揭改造手槍一支（含彈匣一個
    ）、土造子彈二顆。
二、案經臺北市政府警察局大安分局報請臺灣臺北地方法院檢察
    署檢察官偵查起訴。
    理      由
一、訊據被告丙○○對於上開持有槍、彈之事實坦承不諱，並有
    扣案之槍、彈可稽；經將上開槍、彈送請內政部警政署刑事
    警察局鑑定結果，認送鑑槍枝一支（槍枝管制編號：000
    0000000號）係由仿WALTHER廠PPK/S型半自動手槍製
    造，換裝土造金屬槍管而成之改造手槍，其雖欠缺保險鈕，
    惟不影響槍枝擊發功能，可擊發適用子彈，認具殺傷力，另
    送鑑子彈二顆，均係具直徑7.9mm土造金屬彈頭之土造子彈
    ，經取樣一顆試射可擊發而認均具殺傷力等情，有該局九十
    四年十二月十九日刑鑑字第○九四○一八三三四四號槍彈鑑
    定書在卷可憑（見九十四年度偵字第二二一七三號卷第三六
    至三八頁），足徵被告前開出於任意性之自白與事實相符。
    至於被告雖陳稱警方於查獲當日前往臺北市○○區○○街五
    十五巷三十七號查獲地點時，原係欲查緝案外人許雅晴，嗣
    後警方一併詢問伊是否持有槍枝，伊即主動從櫃子內將槍彈
    取出交給警察等語（見甲○卷第五六至五七頁），惟本件係
    臺北市政府警察局大安分局（以下簡稱大安分局）接獲檢舉
    ，認被告及案外人許雅晴二人均涉有持有槍械及施用毒品之
    犯罪嫌疑，而向甲○聲請搜索票，並於九十四年十一月十五
    日晚間九時十分許，持甲○核發之搜索票前往前開富陽街處
    所搜索查獲前揭槍彈等情，有大安分局搜索票聲請書、檢舉
    人筆錄、甲○搜索票、搜索扣押筆錄、扣押物品目錄表在卷
    可稽（以上見九十四年度警聲搜字第一五四七號卷），足見
    被告雖於警方前往搜索時自行將持有之槍彈取出交付，惟斯
    時職司犯罪偵查職權之警員業已知悉其持有槍彈之犯罪事實
    ，並向甲○聲請核發搜索票進行後續追查，該犯罪既經員警
    發覺在先，即與刑法第六十二條前段關於自首之規定不合，
    是本件尚不構成自首，爰予敘明。本件事證明確，被告犯行
    堪以認定，應依法論科。
二、按刑法業於九十四年二月二日修正公布，且依刑法施行法第
    十條之一規定，已於本件被告行為後之九十五年七月一日生
    效施行，關於新舊法之比較適用，自應依刑法第二條第一項
    「按行為後法律有變更者，適用行為時之法律，但行為後之
    法律有利於行為人者，適用最有利於行為人之法律」之規定
    ，依「從舊從輕」原則而為比較；且比較時應就罪刑有關之
    共犯、未遂犯、想像競合犯、牽連犯、連續犯、結合犯，以
    及累犯加重、自首減輕暨其他法定加減原因（如身分加減）
    與加減例等一切情形，綜其全部罪刑之結果而為比較（最高
    法院九十五年五月二十三日九十五年度第八次刑庭會議決議
    參照）。爰先就本件新舊法比較結果論述如下：
  (一)按槍砲彈藥刀械管制條例第八條第四項、第十二條第四項之
    未經許可持有改造手槍罪及未經許可持有子彈罪，其法定刑
    應分別併科新臺幣七百萬元、三百萬元以下之罰金。依被告
    行為時即修正前刑法第三十三條第五款規定，罰金最低額為
    銀元一元，依現行法規所定貨幣單位折算新臺幣條例第二條
    折算為新臺幣之結果，前揭未經許可持有改造手槍罪其法定
    刑應併科銀元一元即新臺幣三元以上、新臺幣七百萬元以下
    罰金，上開未經許可持有子彈罪其法定刑應併科銀元一元即
    新臺幣三元以上、新臺幣三百萬元以下罰金；惟修正後刑法
    第三十三條第五款就罰金刑規定為「新臺幣一千元以上，以
    百元計算之」，顯已將罰金刑之最低額提高為新臺幣一千元
    以上。經比較上述新舊法，認適用被告行為後之前揭新法規
    定，對被告並非較為有利。
  (二)關於累犯之部分，修正前刑法第四十七條係規定「受有期徒
    刑之執行完畢，或受無期徒刑或有期徒刑一部之執行而赦免
    後，五年以內再犯最有期徒刑以上之罪者，為累犯，加重本
    刑至二分之一」，修正後刑法第四十七條第一、二項之規定
    則為：「受徒刑之執行完畢，或一部之執行而赦免後，五年
    以內故意再犯有期徒刑以上之罪者，為累犯，加重本刑至二
    分之一」、「第九十八條第二項關於因強制工作而免其刑之
    執行者，於受強制工作處分之執行完畢或一部之執行而免除
    後，五年以內故意再犯有期徒刑以上之罪者，以累犯論」。
    本件被告係故意再犯有期徒刑以上之罪，無論依新舊法均構
    成累犯，比較新舊法之結果，舊法對被告並無不利之情形。
  (三)關於易服勞役之折算標準，修正前刑法第四十二條第二、三
    項係規定「易服勞役以一元以上三元以下，折算一日。但勞
    役期限不得逾六個月」、「罰金總額折算逾六個月之日數者
    ，以罰金總額與六個月之日數比例折算」，其易服勞役之折
    算標準，依修正前罰金罰鍰提高標準條例第二條前段（該條
    文現已刪除）規定，係就其原定數額提高為一百倍折算一日
    ，是依被告行為時之易服勞役折算標準，係以銀元三百元即
    新臺幣九百元折算一日；惟修正後刑法第四十二條第三、五
    項則規定為：「易服勞役以新臺幣一千元、二千元、三千元
    折算一日。但勞役期限不得逾一年」、「罰金總額折算逾一
    年之日數者，以罰金總額與一年之日數比例折算」，係以新
    臺幣一千元、二千元、三千元之標準折算一日。經比較新舊
    法，以新法之易服勞役折算標準較有利於被告。
  (四)綜上所述，本件綜其全部比較結果，認修正後法定罰金刑之
    最低額雖有提高，惟修正後之罰金易服勞役標準較諸修正前
    規定對被告為有利，整體比較適用結果，仍認新法對被告較
    為有利，自應依刑法第二條第一項後段規定，適用有利於被
    告之新法規定，以為論處。
三、核被告所為，係犯槍砲彈藥刀械管制條例第八條第四項之未
    經許可持有改造手槍罪、第十二條第四項之未經許可持有子
    彈罪。被告自九十四年五月間某日自綽號「阿弟仔」之成年
    男子處取得前開槍、彈時起，至同年十一月十五日晚間九時
    十分許經警查獲時為止，其間之持有槍、彈之行為，均屬持
    有行為之繼續，應僅各論以一罪。被告同時自他人處取得前
    揭改造手槍一支、土造子彈二顆而持有之，係一行為觸犯槍
    砲彈藥刀械管制條例第八條第四項及同條例第十二條第四項
    之罪，為想像競合犯，應從一重之該條例第八條第四項之持
    有改造手槍罪處斷。查被告前因重傷害案件，經甲○以七十
    七年度訴字第一六六二號判決判處有期徒刑五年六月，經臺
    灣高等法院以七十七年度上訴字第三七八九號判決撤銷原判
    決，仍判處有期徒刑五年六月，嗣經最高法院以七十八年度
    臺上字第二二八○號判決駁回上訴確定，入監執行後假釋出
    獄並交付保護管束，嗣假釋經撤銷，於八十七年九月十八日
    入監執行殘刑有期徒刑四年五月又二十五日，並於八十九年
    十二月十九日縮刑假釋出監，所餘刑期至九十二年一月十四
    日屆滿，其假釋未經撤銷，而以已執行論，有臺灣高等法院
    被告前案紀錄表在卷可考。其受前開徒刑之執行完畢後，五
    年以內故意再犯本件有期徒刑以上之罪，應依修正後刑法第
    四十七條第一項規定論以累犯，並加重其刑。爰審酌被告未
    經許可持有改造手槍及子彈之行為動機、目的、犯罪情節，
    雖未持以犯案，然已對於社會治安及他人安全造成潛在危害
    ，及被告犯後坦承犯行、態度良好等一切情狀，量處如主文
    所示之刑，並依修正後刑法第四十二條第三項規定，就所宣
    告之罰金刑諭知以新臺幣一千元折算一日之易服勞役折算標
    準。
四、扣案如附表所示由仿WALTHER廠PPK/S型半自動手槍製造，換
    裝土造金屬槍管而成之改造手槍一支，及具直徑7.9mm土造
    金屬彈頭之土造子彈一顆，均屬具有殺傷力之槍、彈，有前
    揭槍彈鑑定書在卷可考，該槍彈依槍砲彈藥刀械管制條例第
    四條第一項第一款、第二款及第五條規定，非經許可不得製
    造、販賣、運輸、轉讓、出租、出借、持有、寄藏或陳列，
    自屬違禁物，爰均依刑法第三十八條第一項第一款規定宣告
    沒收。至於鑑定過程中取樣試射之土造子彈一顆，已因擊發
    而失其違禁物之性質，故不宣告沒收，爰予敘明。
據上論斷，應依刑事訴訟法第二百九十九條第一項前段，槍砲彈
藥刀械管制條例第八條第四項、第十二條第四項，刑法第十一條
前段、第二條第一項後段、第五十五條、第四十七條第一項、第
四十二條第三項、第三十八條第一項第一款，判決如主文。
本案經檢察官黃美嘉到庭執行職務。
中    華    民    國    95    年    7     月    27    日
                  刑事第十一庭  審判長法  官  劉方慈
                                      法  官  鍾淑慧
                                      法  官  林庚棟
以上正本證明與原本無異。
如不服本判決應於送達後十日內向甲○提出上訴狀。
                                      書記官  殷玉芬
中    華    民    國    95    年    7     月    31    日
附表：
┌──┬────────────────┬───┬────────────┐
│編號│   應    沒    收    之    物   │數  量│    備             註   │
├──┼────────────────┼───┼────────────┤
│(一)  │由仿WALTHER廠PPK/S型半自動手槍製│壹支  │經鑑定雖欠缺保險鈕，惟不│
│    │造，換裝土造金屬槍管而成之改造手│      │影響槍枝擊發功能，可擊發│
│    │槍（含彈匣一個，槍枝管制編號：一│      │適用子彈，認具殺傷力。  │
│    │000000000號）          │      │                        │
├──┼────────────────┼───┼────────────┤
│(二)  │具直徑7.9mm土造金屬彈頭之土造子 │壹顆  │原扣案二顆，除取樣一顆試│
│    │彈（經取樣試射認具殺傷力）      │      │射後業已失其違禁物之性質│
│    │                                │      │不予沒收外，剩餘具殺傷力│
│    │                                │      │之子彈一顆應予沒收      │
└──┴────────────────┴───┴────────────┘
附錄本案論罪科刑法條全文
槍砲彈藥刀械管制條例第八條：
未經許可，製造、販賣或運輸鋼筆槍、瓦斯槍、麻醉槍、獵槍、
空氣槍或第四條第一項第一款所定其他可發射金屬或子彈具有殺
傷力之各式槍砲者，處無期徒刑或五年以上有期徒刑，併科新臺
幣一千萬元以下罰金。
未經許可，轉讓、出租或出借前項所列槍枝者，處五年以上有期
徒刑，併科新臺幣一千萬元以下罰金。
意圖供自己或他人犯罪之用，而犯前二項之罪者，處無期徒刑或
七年以上有期徒刑，併科新臺幣一千萬元以下罰金。
未經許可，持有、寄藏或意圖販賣而陳列第一項所列槍枝者，處
三年以上十年以下有期徒刑，併科新臺幣七百萬元以下罰金。
第一項至第三項之未遂犯罰之。
槍砲彈藥刀械管制條例第十二條：
未經許可，製造、販賣或運輸子彈者，處一年以上七年以下有期
徒刑，併科新台幣五百萬元以下罰金。
未經許可，轉讓、出租或出借子彈者，處六月以上五年以下有期
徒刑，併科新台幣三百萬元以下罰金。
意圖供自己或他人犯罪之用，而犯前二項之罪者，處三年以上十
年以下有期徒刑，併科新台幣七百萬元以下罰金。
未經許可，持有、寄藏或意圖販賣而陳列子彈者，處五年以下有
期徒刑，併科新台幣三百萬元以下罰金。
第一項至第三項之未遂犯罰之。


司法院資訊處製作；財團法人民間司法改革基金會備份。
